最高法院刑事判決　　　　　　　九十六年度台上字第七二三號
上　 訴　 人　蕙佑實業有限公司
代　 表　 人　庚 ○ ○
上 　訴　 人　甲 ○ ○（原名鄭光智）
共　　　　同
自 訴代理 人　楊 詠 熙律師
上訴人即被告　乙 ○ ○
　　　　　　　丁 ○ ○
　　　　　　　戊 ○ ○
　　　　　　　丙○○○
　　　　　　　己 ○ ○
共　　　　同
選 任辯護 人　趙 培 宏律師
上列上訴人等因蕙佑實業有限公司、甲○○等自訴違反著作權法
案件，不服台灣高等法院中華民國九十四年十一月十六日第二審
更審判決（九十三年度上更(一)字第三八四號，自訴案號：台灣士
林地方法院八十八年度自字第一四五號），提起上訴，本院判決
如下：
    主  文
原判決撤銷，發回台灣高等法院。
    理  由
本件原判決認定：上訴人乙○○係設於台中縣大甲鎮○○路七十
六號層層包裝事業股份有限公司（下稱層層公司）之負責人，上
訴人丁○○為該公司之副總經理，上訴人戊○○為該公司北區業
務代表。上訴人丙○○○為設於台北縣汐止市○○○路一三二巷
二弄十一號二樓聯勝企業有限公司（下稱聯勝公司）之負責人，
上訴人己○○為該公司之執行業務股東。賴景如（原審判刑確定
）係設於台北市○○○路○段一七六號六樓扶元貿易有限公司（
下稱扶元公司）之負責人。原判決附表一所示之「牛仔褲繃圖」
係上訴人即自訴人甲○○（原名鄭光智）享有著作財產權之美術
著作，原判決附表二所示「FART BOMB 」商標圖樣，原由豐彤企
業有限公司（下稱豐彤公司）向經濟部中央標準局申請註冊，經
核准取得指定使用於原判決附表二專用商品之商標專用權，豐彤
公司於民國八十五年六月二十五日申請移轉予上訴人即自訴人蕙
佑實業有限公司（下稱蕙佑公司），並於八十五年十月十六日公
告移轉登記，由蕙佑公司取得商標專用權。乙○○、丁○○、戊
○○，及丙○○○、己○○均明知上開美術著作之著作財產權及
商標圖樣之商標專用權，係分別為甲○○、蕙佑公司所享有，未
經同意或授權不得擅自重製使用，乙○○等五人竟共同意圖欺騙
他人及意圖營利，並基於概括之犯意，自八十五年九月間起，未
經甲○○及蕙佑公司之同意或授權，即由丙○○○及己○○委託
乙○○、丁○○、戊○○在台中縣大甲鎮○○路七十六號層層公
司，擅自重製甲○○享有著作權之「牛仔褲繃圖」美術著作，及
使用相同於蕙佑公司「FART BOMB 」註冊商標圖樣之包裝紙（膠
膜），再由乙○○、丁○○、戊○○委託不知情之林明技製版，
並於層層公司印製前開包裝紙後，價賣交付由丙○○○及己○○
在台北市○○區○○路一段二五五號聯勝公司之工廠予以封填完
成類似於蕙佑公司所生產之充氣玩具商品（即俗稱臭屁包）後，
再交由賴景如、陳三元（原審判刑確定）銷售，並由扶元公司輸
出至美國YB TOYS 公司交貨，而侵害甲○○、蕙佑公司之著作財
產權及商標專用權。迄八十七年十二月三日，層層公司職員唐皇
堯出示該仿冒之充氣玩具包裝紙意圖向甲○○招攬生意時，甲○
○始悉上情，並經甲○○及蕙佑公司向台灣台中地方法院檢察署
檢察官聲請核發搜索票，經台中縣警察局大甲分局員警於八十七
年十二月八日在層層公司搜索扣得如原判決附件所示重製、仿冒
前揭著作權及商標圖樣之包裝紙一袋等情。因而撤銷第一審關於
乙○○、丁○○、戊○○、丙○○○、己○○部分之科刑判決，
改判仍論處乙○○、丁○○、戊○○、丙○○○、己○○共同連
續意圖營利而以重製之方法侵害他人之著作財產權罪刑，固非無
見。
惟查：(一)判決所載理由矛盾者，其判決當然違背法令。刑事訴訟
法第三百七十九條第十四款定有明文。本件原判決事實欄認定，
乙○○等五人自八十五年九月間起，由丙○○○及己○○委託乙
○○、丁○○、戊○○，在台中縣大甲鎮層層公司擅自重製甲○
○享有著作權之「牛仔褲繃圖」美術著作，及使用相同於蕙佑公
司「FART　BOMB」註冊商標圖樣之包裝紙（膠膜），再由乙○○
、丁○○、戊○○委託不知情之林明技製版，並於層層公司印製
前開包裝紙後，價賣交付由丙○○○及己○○等情。惟於理由二
之(四)引用證人林明技於第一審之證詞稱：層層公司一位魏先生在
八十六年九月份時有委託伊製凹版，稿件是郵寄到伊公司，稿件
正背面都是用成品圖案，是黑、藍、紅、黃四種顏色再加底色白
色共五種顏色，版模的圖樣是牛仔褲破掉放屁的那個圖樣，有英
文字體，伊約一個禮拜內即交貨，做好後連稿件、底片、凹版都
寄給層層公司云云，就本件犯罪時間之認定，顯有判決理由矛盾
及證據調查未盡之違背法令。(二)原判決以聯勝公司八十五年九月
起售玩具商品予扶元公司之發票為據，認定乙○○等五人自八十
五年九月間起即有重製仿冒之行為。惟卷附該統一發票最早之日
期為八十五年九月六日（見第一審卷(一)第十六頁），復依證人林
明技於第一審前揭證詞稱：委託製版到交貨約一週等情。則乙○
○等五人如何於六日內完成製版、印刷、商品封填包裝及販賣等
行為，原判決此部分事實認定之犯罪行為時序，難認與經驗法則
無違。(三)乙○○等五人行為後，商標法已於九十二年五月二十八
日修正公布，並自公布日起六個月（即九十二年十一月二十八日
）生效施行。修正前商標法第六十二條第一款規定，意圖欺騙他
人，於同一商品或類似商品，使用相同或近似於他人註冊商標之
圖樣者，處三年以下有期徒刑、拘役或科或併科新台幣二十萬元
以下罰金；第六十三條規定，明知為前條商品而販賣、意圖販賣
而陳列、輸出或輸入者，處一年以下有期徒刑、拘役或科或併科
新台幣五萬元以下罰金。修正後之商標法第八十一條第三款規定
，未得商標權人或團體商標權人同意，於同一或類似之商品或服
務，使用近似於其註冊商標或團體商標之商標，有致相關消費者
混淆誤認之虞者，處三年以下有期徒刑、拘役或科或併科新台幣
二十萬元以下罰金。第八十二條規定，明知為前條商品而販賣、
意圖販賣而陳列、輸出或輸入者，處一年以下有期徒刑、拘役或
科或併科新台幣五萬元以下罰金。該二罪修正前後之法定刑度均
屬相同，修正前商標法第六十二條第一款，以「意圖欺騙他人」
為犯罪之主觀構成要件，修正後之第八十一條第三款以「有致相
關消費者混淆誤認之虞者」為犯罪客觀構成要件。本件乙○○等
五人之行為，在主觀上是否有欺騙他人之意圖，在客觀上有無足
以使消費者產生混淆誤認之虞，亦即其行為是否均該當於商標法
修正前後之犯罪構成要件，自應予以論述說明。乃原判決僅於理
由六記載：比較修正前後，以修正前之第六十二條規定犯罪構成
要件明文規定須具備「意圖欺騙他人」之主觀不法要件，比修正
後之第八十一條規定未明文須具備該主觀不法要件較為嚴謹，而
較有利於被告云云，有判決理由不備之違背法令。又原判決將未
扣案之模板一塊諭知沒收，惟漏未說明該未扣案之模板並未滅失
，亦有理由不備之違誤。上訴意旨指摘原判決不當，非無理由，
應認原判決仍有撤銷發回更審之原因。
據上論結，應依刑事訴訟法第三百九十七條、第四百零一條，判
決如主文。
中　　華　　民　　國　九十六　年　　二　　月　　二　　日
                      最高法院刑事第十庭
                          審判長法官  洪　清　江
                                法官  石　木　欽
                                法官  李　伯　道
                                法官  林　勤　純
                                法官  陳　晴　教
      本件正本證明與原本無異
                                      書  記  官
中　　華　　民　　國　九十六　年　　二　　月   十三   日
                                                H
